【裁判字號】    99,訴,692
【裁判日期】    991007
【裁判案由】    侵權行為損害賠償
【裁判全文】
臺灣板橋地方法院民事判決               99年度訴字第692號
原      告  丙○○
兼法定代理人丁○○
法定代理人  乙○○
共      同
訴訟代理人  林福地律師
被      告  甲○○
上列當事人間請求侵權行為損害賠償事件，經本院於民國99年9
月23日言詞辯論終結，判決如下：
    主  文
被告應給付原告丁○○新臺幣伍萬捌仟柒佰柒拾參元；應給付原
告丙○○新臺幣壹拾萬肆仟陸佰參拾伍元，及均自民國九十八年
十月十四日起至清償日止，按年息百分之五計算之利息。
原告其餘之訴駁回。
訴訟費用由被告負擔二分之一，餘由原告負擔。
本判決第一項得假執行；倘被告依序以新臺幣伍萬捌仟柒佰柒拾
參元、新臺幣壹拾萬肆仟陸佰參拾伍元為原告丁○○、原告丙○
○供擔保後，得免為假執行。
    事實及理由
一、原告主張：
  (一)被告於民國97年11月16日12時10分許，將其所駕駛車號2153
    -WA自用小貨車（下稱系爭汽車）臨時停靠於台北縣中和市
    ○○路545巷、連城路75巷口，正欲下車之際，原應注意汽
    車臨時停車開啟車門時，應注意行人、其他車輛，並讓其先
    行，而依當時情形，又無不能注意之情事，竟疏於注意，貿
    然開啟駕駛座車門，致同方向後方騎乘BVT-726號重型機車
    （下稱系爭機車）並搭載原告路丙○○之原告丁○○閃避不
    及，因而撞上系爭汽車車門，致原告2人人車倒地，原告丁
    ○○受有頭部外傷、右側上肢挫傷、右側髖部挫傷之傷害；
    原告丙○○則受有頭痛及未明示之癲癇未提及難控制之癲癇
    之傷害。爰本於侵權行為法律關係請求被告賠償。
  (二)茲就原告損害說明於下：
    (1)醫療費用：原告丁○○因系爭車禍發生致支出醫療用新臺
      幣（下同）6,013元；原告丙○○則支出4,835元。
    (2)工作損失：原告丁○○因系爭車禍發生，致6個月無法工
      作，原告丁○○於車禍發生時及自行開設女子美容院，以
      每月投保薪資2萬7,600元計，計損失16萬5,600元。
    (3)看護費用：原告丁○○因系爭車禍發生，自97年11月17日
      起至98年2月30日止（共73天）有僱請看護照料之必要，
      計損失7萬3,000元。
    (4)交通費：原告丁○○因車禍就診致支出計程車資5,750 元
      。
    (5)非財產損害：原告丁○○遭此事故，不僅行動不便，亦無
      法工作照顧小孩，此部分爰請求賠償10萬元；原告丙○○
      受傷後，常有頭痛、嗜睡症狀，經醫師診斷須長期治療致
      少2年。原告丙○○就讀中和國小資優班，因前開症狀必
      須休息不能過度用腦，生活及課業均受影響，且運動必須
      特別小心，前開病症如同不定時炸彈，不知何時爆發，使
      丙○○變得退縮，爰請求賠償40萬元精神損害。
  (三)併為聲明：被告應給付原告丁○○35萬363元；給付原告丙
    ○○40萬4,835元，及自起訴狀繕本送達翌日（即98年10月
    14日）起至清償日止，按年息5%計算之利息。
二、被告抗辯：對於刑事判決認定侵權行為事實，被告無意見。
    但原告就系爭車禍之發生與有過失。即本件車禍發生時，被
    告所駕駛系爭汽車係位於系爭機車前方，原告本應注意汽車
    停放在巷口，駕駛人可能開啟車門，甚且本件被告早已開啟
    車門，原告竟疏未注意車前狀況，逕自往系爭汽車車門撞來
    ，致人車倒地，可見原告就車禍之發生與有過失，應自負50
    %責任。另就原告主損害，其中醫療費用被告無意見；交通
    費用倘與就醫內容相符，被告亦無意見。而工作損失及看護
    費用部分，被告則否認。至非財產損害部分，被告為國中肄
    業、無工作、名下僅登記有系爭汽車，原告此部分請求應有
    過巨等情。併為答辯聲明：原告之訴駁回；如受不利判決願
    供擔保請免為假執行。
三、兩造不爭執之事項：
  (一)原告丁○○因系爭車禍發生受有頭部外傷、右側上肢挫傷、
    右側髖部挫傷之傷害；原告丙○○則受有頭痛及未明示之癲
    癇未提及難控制之癲癇之傷害。原告丁○○並因而支出醫療
    費5,863元（詳原證3）；原告丙○○支出醫療費用4,635元
    （詳原證6），並有醫療單據53紙附卷可佐。
  (二)原告丁○○因系爭車禍發生，而有搭乘計程車就醫必要。其
    中就有關原告請求97年11月16日（120元）、97年11月21日
    （290元）、97年11月21日（290元+280元）、97年12月11日
    （320元）、98年1月12日（290元）、98年3月6日（320元）
    、98年6月18日（280元）、98年3月26日（180元）、98年3
    月27日（180元）、98年4月3日（180元）、98年4月6日（
    180元），合計2,910元，核與就診日期相符。
  (三)經本院依聲請函詢行政院衛生署雙和醫院，經該院於99年6
    月4日以雙院歷字第0990002823號函覆：原告丁○○因系爭
    車禍所受傷害，應多休息，家人照顧即可；應休息數天並回
    門診追蹤等情，有該院函1紙在卷可佐。
四、原告主張：系爭車禍發生之原因肇於被告駕駛系爭汽車於巷
    口臨停時，原應注意汽車臨時停車開啟車門時，應注意行人
    、其他車輛，並讓其先行，而依當時情形，又無不能注意之
    情事，竟疏於注，貿然開啟駕駛座車門，致同方向後方騎乘
    系爭機車並搭載原告路丙○○之原告丁○○閃避不及，因而
    撞上系爭汽車車門受傷，原告並無過失等情。被告則以：被
    告於汽車臨停時，貿然開啟車門固有過失，但本件係被告先
    開啟車門後，原告才自後方貿然出現，原告既有未注意車前
    狀況之過失等語為辯。是以，此部分兩造最主要爭點在於車
    禍發生前，系爭汽車之車門是否為開啟狀態，抑或系爭機車
    臨近肇事地點時，汽車車門始突然開啟。查：
  (一)經依被告聲請傳訊證人戊○○，固到庭證稱：（被告在97年
    7 月16日有無看到車禍，車禍當天事發經過為何？）我有看
    到車禍，當天被告是要去找我，我家是75巷2之24號2樓，我
    姊夫住在中部，來我這裡沒有看到車位，我姊夫車子還沒有
    熄火，車門已經開了，他坐在車子裡面把門打開頭探出來問
    我要停在哪裡，結果我就看到原告騎車從從系爭汽車後方過
    來，他探頭出來差不多五秒鐘而已，然後機車就從後面撞上
    來，車門好像有要關起來，我不太記得，好像沒有撞到門，
    是緊急煞車所以才跌倒的等語。然被告為證人之姐夫，基於
    親誼，其證詞本有偏頗之虞，而難逕予信。
  (二)況經本院原告聲請調閱本院98年度交簡上字第232事卷核對
    結果：觀諸卷內錄影監視器翻拍4紙照片（詳臺灣板橋地方
    法院檢察署98年度他字第1651號偵查卷第41頁、42頁），雖
    無法明確辯識其上所載時序先後，惟經比對系爭機車（行進
    狀態）與系爭汽車（靜止狀態）相對位置結果，第42頁上方
    照片系爭機車與系爭汽車車尾幾近平行（系爭汽車車門略開
    ）；42頁下方，系爭機車位置往前（系爭汽車車門再開一些
    ）；41頁上方系爭機車位置更前（系爭汽車車車幾近全開）
    ；41頁下方系爭機車倒地（系爭汽車車門關上），經本院調
    查結果，認由相關位置已足辯識其先後順序應為42頁上；42
    頁下；41頁上；41頁下。是被告抗辯：車禍發生前，系爭汽
    車之車門已為開啟狀態云云，並無可採。
  (三)基上，原告騎乘系爭機車，行經系爭汽車臨停位置時，被告
    忽然開啟車門等情，既非原告可得預見，應難認原告就本件
    車禍之發生與有過失。
五、按因故意或過失，不法侵害他人之權利者，負損害賠償責任
    ，民法第184條第1項前段定有明文。是以，原告依侵權行為
    法律關係請求被告賠償原告所受損害，為有理由。次按不法
    侵害他人之身體或健康者，對於被害人因此喪失或減少勞動
    能力或增加生活上之需要時，應負損害賠償責任。不法侵害
    他人之身體、健康、名譽、自由、信用、隱私、貞操，或不
    法侵害其他人格法益而情節重大者，被害人雖非財產上之損
    害，亦得請求賠償相當之金額，民法第193條第1項、第195
    條第1項分別定有明文。茲就原告請求金額說明於下：
  (一)醫療費用：原告主張，原告丁○○因系爭車禍發生致支出醫
    療用6,013元；原告丙○○則支出4,835元等情。惟承前述，
    觀諸原告所提出單據，原告丁○○部分支出醫療費5,863元
    ；原告丙○○支出醫療費用4,635元，並有醫療單據53紙附
    卷可佐。則原告丁○○請求被告給付5,863元及原告丙○○
    請求被告給付4,635元部分，為有理由，應予准許。逾此部
    分請求則屬無據，應予駁回。
  (二)看診支出之車資：原告丁○○主張，其因車禍受傷而有搭乘
    計車就醫之必要一節，為被告所不爭執，應可採信。再經核
    對原告所提出計程車車資明細（詳本院卷第45頁）及單據與
    前述醫療單據結果，承前述，其中2,910元，經核並無不合
    ，應予准許。其餘部分則查無相對應就醫單據，而應予剔除
    。
  (三)工作損失及看護費用部分：原告丁○○主張，其因系爭車禍
    發生，致6個月無法工作，計損失16萬5,600元。另自97年11
    月17日起至98年2月30日止（共73天）有僱請看護照料之必
    要，計損失7萬3,000元等情，既為被告所否認，自應由原告
    丁○○就其因系爭車禍受傷，致6個月無法工作及有僱請看
    護照料73日之利己主張，負舉證之責。查承前述經本院依原
    告聲請函詢行政院衛生署雙和醫院，經該院函覆：原告丁○
    ○因系爭車禍所受傷害，應多休息，家人照顧即可；應休息
    數天並回門診追蹤等情，有該院函1紙在卷可佐。則由醫院
    回函內容，尚無足為原告丁○○因系爭車禍受傷後，確有工
    作及看護費用損失之佐。此外，原告就此部分有責原因與所
    主張損害間之相當因果關係，並未再提出其餘證據以供本院
    審酌，縱原告丁○○確有看護費用之支出或曾停業，亦不得
    向被告請求賠償。即原告丁○○此部分請求為無理由，應予
    駁回。
  (四)非財產損害賠償：原告主張，原告丁○○遭此事故，不僅行
    動不便，亦無法工作照顧小孩，此部分爰請求賠償10萬元；
    原告丙○○受傷後，常有頭痛、嗜睡症狀，經醫師診斷須長
    期治療致少2年。原告丙○○就讀中和國小資優班，因前開
    症狀必須休息不能過度用腦，生活及課業均受影響，且運動
    必須特別小心，前開病症如同不定時炸彈，不知何時爆發，
    使丙○○變得退縮，此部分爰請求賠償40萬元等語。經本院
    審酌，原告丁○○為大專肄業、已婚、家境小康、從事美容
    業、名下有汽車及多筆投資（有警訊筆錄及財產查詢資料附
    卷可佐）；原告丙○○為小學生；被告為國中肄業、家境小
    康、以水電工為業、名下除系爭汽車外，無其餘登記財產（
    有警訊筆錄、財產查詢資料及行照附卷可佐）；原告丁○○
    受有頭部外傷、右側上肢挫傷、右側髖部挫傷之傷害；原告
    丙○○則受有頭痛及未明示之癲癇未提及難控制之癲癇之傷
    害；及兩造之教育程度、收入、社會地位等一切情狀，認原
    告丁○○得請求之非財產上損害賠償以5萬元；原告丙○○
    得請求之非財產上損害賠償以10萬元為妥適，逾此部分之請
    求，尚屬過巨，應予駁回。
  (五)綜上所述，本件原告丁○○得請求被告賠償之金額為5萬8,7
    73元（5,863+2,910+50,000=58,773）；原告丙○○得請求
    被告賠償之金額為10萬4,635元（4,635+100,000=104,635）
    。
六、從而，原告本於侵權行為法律關係，請求被告給付原告丁○
    ○5萬8,773元；給付原告丙○○10萬4,635元，及自98年10
    月14日起至清償日止，按年息5%計算之利息，為有理由，應
    予准許。逾此部分之請求則屬無據，應予駁回。
七、本件原告勝訴部分，所命給付金額未逾50萬元，爰依職權宣
    告假執行；併依被告聲請，酌定相當擔保金額，准許被告得
    免為假執行。
結論：原告之訴為一部有理由、一部無理由，依民事訴訟法第79
條、第389條、第392條，判決如主文。
中    華    民    國    99    年    10    月    7     日
                  民事第一庭    法  官  黃信滿
以上正本係照原本作成
如對本判決上訴，須於判決送達後20日內向本院提出上訴狀。如
委任律師提起上訴者，應一併繳納上訴審裁判費。
中    華    民    國    99    年    10    月    7     日
                                書記官  莊琬婷

司法院資訊處製作；財團法人民間司法改革基金會備份。
